【裁判字號】    98,裁,1889
【裁判日期】    980730
【裁判案由】    石油管理法
【裁判全文】
最  高  行  政  法  院  裁  定
                                      98年度裁字第1889號
上  訴  人  豐陞通運企業股份有限公司
代  表  人  甲○○
被 上訴 人  高雄市政府
代  表  人  乙  ○
上列當事人間石油管理法事件，上訴人對於中華民國98年3月31
日高雄高等行政法院97年度訴字第730號判決，提起上訴，本院
裁定如下：
    主  文
上訴駁回。
上訴審訴訟費用由上訴人負擔。
    理  由
一、按對於高等行政法院判決之上訴，非以其違背法令為理由，
    不得為之，行政訴訟法第242條定有明文。依同法第243條第
    1項規定，判決不適用法規或適用不當者，為違背法令；而
    判決有同條第2項所列各款情形之一者，為當然違背法令。
    是當事人對於高等行政法院判決上訴，如依行政訴訟法第24
    3條第1項規定，以高等行政法院判決有不適用法規或適用不
    當為理由時，其上訴狀或理由書應有具體之指摘，並揭示該
    法規之條項或其內容；若係成文法以外之法則，應揭示該法
    則之旨趣；倘為司法院解釋或本院之判例，則應揭示該判解
    之字號或其內容。如以行政訴訟法第243條第2項所列各款情
    形為理由時，其上訴狀或理由書，應揭示合於該條項各款之
    事實。上訴狀或理由書如未依此項方法表明，或其所表明者
    與上開法條規定不合時，即難認為已對高等行政法院判決之
    如何違背法令有具體之指摘，其上訴自難認為合法。
二、緣上訴人未經申請核准取得自用加儲油(氣)設施許可，擅自
    於高雄巿前鎮區○○路100號「臺糖停車場」內，由其僱用
    之員工利用車號832-JW油罐車裝設儲油設施載運柴油，持加
    油槍為其所有之車號XT-497曳引車加注柴油。案經高雄巿政
    府警察局前鎮分局草衙派出所（下稱草衙派出所）員警於民
    國（下同）96年11月30日18時50分許查獲，除依法查扣相關
    物品及拍照存證外，並函知被上訴人。被上訴人依據臺灣中
    油股份有限公司（下稱中油公司）煉製研究所產品研究組確
    認現場採樣查扣之油品係柴油無誤後，認上訴人違反石油管
    理法第18條第1項之規定，爰依同法第40條第1項第3款及第2
    項之規定，裁罰新臺幣（下同）100萬元，並將所扣押之石
    油製品柴油2.533公秉與所使用之加儲油設施器具加油槍1支
    、皮管1條、流量計1個，為沒入之處分。上訴人不服，循序
    提起行政訴訟。
三、上訴人以原判決違背法令，主張：依石油管理法第40條第1
    項第3款、第2項、第18條第1項規定，必係未經申請核准而
    「設置」自用加儲油(氣)設施始符合構成要件，上訴人並未
    「設置」上開設施，原判決卻以上訴人違反上開法令而繩之
    ，顯有判決不適用法規之違誤；又依警方所測量油罐車之儲
    油量僅1,740公升、上訴人96年11月11日會議紀錄、家展油
    品有限公司（下稱家展公司）借用相關加油設備之證明書、
    柳建忠及王俊宏證言，已足證明上訴人僅為測試油箱容量，
    然原判決卻以上訴人之代表人及柳建忠未在警詢中提及「進
    行油箱容量測試」即為歧異之認定，業已違反行政訴訟法17
    6條準用民事訴訟法第278條第1項證據法則，而有行政訴訟
    法第243條第1項後段判決適用法規不當之違法，且原判決就
    此部分之理由構成亦未盡詳實，亦有行政訴訟法第243條第2
    項判決不備理由之違法。另證人許軫發於原審證稱本件扣案
    之加油機具係上訴人之代表人向其借用，並提出油槍、油管
    、油錶之送貨單、客戶應收帳對帳明細表各2紙為證，足見
    本案扣案之加油機具非上訴人代表人所有，然原判決未就上
    訴人代表人及柳建忠警詢之證言詳加調查，顯有調查未盡完
    備之違失，其就此部分之認定有違論理法則，顯有判決不備
    理由之違法，上訴人是否符合自用加儲油加儲氣設施設置管
    理規則第3條第2項規定之情形，原判決並無查明並加以適用
    ，自有違行政訴訟法第243條第1項前段判決不適用法規之違
    法等語。惟查，原判決認定上訴人未經申請核准擅自設置自
    用加儲油（氣）設施，並遭查扣柴油2.533公秉與所使用之
    加儲油設施器具等事實，且已明確論述理由，對上訴人在原
    審之主張如何不足採之論證取捨等事項，亦均有詳為論斷，
    上訴理由無非重述其在原審業經主張而為原判決摒棄不採之
    陳詞，就原審所為論斷、證據取捨及事實認定等職權之行使
    為爭議，指摘其為不當，並就原審已論斷者，泛言未論斷，
    而非具體表明合於不適用法規、適用法規不當、或行政訴訟
    法第243條第2項所列各款之情形，難認對該判決之如何違背
    法令已有具體之指摘。依首開規定及說明，應認其上訴為不
    合法。
四、據上論結，本件上訴為不合法。依行政訴訟法第249條第1項
    前段、第104條，民事訴訟法第95條、第78條，裁定如主文
    。
中    華    民    國    98    年    7     月    30    日
                    最高行政法院第七庭
                        審判長法官  藍  獻  林
                              法官  廖  宏  明
                              法官  張  瓊  文
                              法官  姜  素  娥
                              法官  林  文  舟
以  上  正  本  證  明  與  原  本  無  異
中    華    民    國    98    年    7     月    30    日
                              書記官  賀  瑞  鸞


司法院資訊處製作；財團法人民間司法改革基金會備份。
